臺灣高等法院高雄分院刑事判決　　　 94年度上更(一)字第1號
上　訴　人
即　被　告　甲○○
選任辯護人　李文禎律師
　　　　　　黃如流律師
　　　　　　黃小舫律師
上列上訴人因違反毒品危害防制條例案件，不服臺灣高雄地方法
院90年度訴字第922 號中華民國90年7 月4 日第一審判決（起訴
案號：臺灣高雄地方法院檢察署89年度偵字第15886 號），提起
上訴，判決後，經最高法院發回更審，本院判決如下：
    主  文
原判決撤銷。
甲○○無罪。
    理  由
一、公訴意旨略以：被告甲○○係設於高雄市○鎮區鎮○路68號
    「光恩葯局」負責人，意圖營利並基於概括之犯意，自民國
    89年5 月間某日起，以每顆新台幣（下同）7.5 元之價格，
    向不詳年籍自稱「林子耀」之成年男子，購入俗稱FM2 之第
    三級毒品氟硝西泮（Flunitrazepam)藥錠（中文標示羅眠錠
    ）1 批，甲○○竟以每顆20元至50元不等之價格，販賣第三
    級毒品氟硝西泮葯錠予顏淑芬等不特定人施用。嗣於89年7
    月14日下午2 時30分許，經警據報前往「光恩葯局」當場查
    扣氟硝西泮葯錠232 顆，因認被告涉犯毒品危害防制條例第
    4 條第3 項販賣第三級毒品罪嫌。
二、按「犯罪事實應依證據認定之，無證據不得認定犯罪事實」
    、「不能證明被告犯罪者，應諭知無罪之判決」，刑事訴訟
    法第154 條第2 項、第301 條第1 項分別定有明文。申言之
    ，犯罪事實之認定，應憑證據，如未能發現相當證據，或證
    據不足以證明，自不能以推測或擬制之方法，作為裁判基礎
    （最高法院40年度台上字第86號判例意旨參照）；且認定犯
    罪事實所憑之證據，雖不以直接證據為限，間接證據亦包括
    在內，然而無論直接證據或間接證據，其為訴訟上之證明，
    須於通常一般之人均不致有所懷疑，而得確信其為真實之程
    度者，始得據為有罪之認定，倘其證明尚未達到此一程度，
    而有合理之懷疑存在而無從使事實審法院得有罪之確信時，
    即應由法院為諭知被告無罪之判決（最高法院76年度台上字
    第4986號判例意旨參考）。再者，檢察官對於起訴之犯罪事
    實，仍應負提出證據及說服之實質舉證責任。倘其所提出之
    證據，不足為被告有罪之積極證明，或其指出證明之方法，
    無從說服法院以形成被告有罪之心證，基於無罪推定之原則
    ，自應為被告無罪判決之諭知（最高法院92年度台上字第12
    8 號判例意旨參考）。
三、公訴人認被告甲○○涉犯販賣第三級毒品罪嫌，係以被告警
    訊及檢察官偵查中初訊時之自白，證人丙○○、乙○○之證
    言，並有羅眠錠232顆扣案及現場照片5張附卷，為其論據。
四、訊據上訴人即被告甲○○（下稱被告）堅決否認有販賣第三
    級毒品犯行，辯稱：因伊及肥姐均罹患腦膜炎等疾病，需長
    期服用上開扣案之葯物才購入，並非欲持以販售，伊絕未販
    賣羅眠錠給丙○○等人等語。
五、經查：
  (一)按被告以外之人於偵查中向檢察官所為陳述，除顯有不可信
    之情況者外，得為證據，同法第159 條之1 第2 項定有明文
    。偵查中對被告以外之人（包括證人、鑑定人、告訴人、被
    害人及共同被告等）所為之偵查筆錄，或被告以外之人向檢
    察官所提之書面陳述，性質上均屬傳聞證據。惟現階段刑事
    訴訟法規定檢察官代表國家偵查犯罪、實施公訴，依法其有
    訊問被告、證人及鑑定人之權，證人、鑑定人且須具結，而
    實務運作時，檢察官偵查中向被告以外之人所取得之陳述，
    原則上均能遵守法律規定，不致違法取供，其可信度極高，
    職是，被告以外之人前於偵查中已具結而為證述，除反對該
    項供述得具有證據能力之一方，已釋明「顯有不可信之情況
    」之理由外，不宜以該證人未能於審判中接受他造之反對詰
    問為由，即遽指該證人於偵查中之陳述不具證據能力。
  (二)證人丙○○、乙○○、羅兆榮於檢察官偵查中所為之陳述，
    其等未曾提及檢察官在偵查中有不法取供之情形，且無任何
    證據足證上開供述有顯不可信之情況，依上開說明，證人丙○○、乙○○、羅兆榮於偵查中之證言自均具有證據能力，
    核先明。
  (三)證人丙○○於檢察官第一次訊問時證稱：「我有檢舉甲○○
    販賣FM2 ，我有朋友一起去那邊買過，是89年5 、6 月間去
    買的」、「我是陪朋友去買的，我本身沒有買，我朋友叫乙○○」云云（見偵查卷第47頁背面）；而證人乙○○於偵查
    中則證稱：「沒有在光恩藥局買過FM2 ，…是買一些其他藥
    」、「我是跟顏淑芬（芳）一起去的，是88年5 、6 月間」
    云云（見偵查卷第63頁背面）；證人丙○○、乙○○前開證
    言顯相齟齬，已有可議。證人丙○○於檢察官第二次訊問時
    ，改稱：「我有去光恩藥局買過FM2 二次，88年5 、6 月間
    有跟乙○○去過」、「後來我在88年8 、9 月間去光恩藥局
    買過二次，是買FM2 、615 」、「當時我買FM2 5 粒、615
    買3 粒」、「就是老闆甲○○賣給我的」云云（見偵查卷第
    63頁背面、第64頁）；證人丙○○於本院經交互詰問證稱：
    「（你有無見過被告？），沒有」、「（有無去過前鎮區鎮
    ○路光恩藥局？），沒有」、「（你自己有無買過藥？），
    有去過，但不知道有否向被告買過我不確定」、「（你在偵
    查中有無看過被告？），我二次應訊都沒有見過被告，也沒
    有指證賣的人」、「（提示偵查卷50、51頁光恩藥局照片，
    你是否去過這家藥局？），我記得我去買的藥局跟照片所擺
    是，我買的人大概45歲左右」等語（見本院卷第68頁至第71
    頁）；針對證人丙○○有無去光恩藥局購買氟硝西泮（羅眠
    錠）？有無向被告購買？是丙○○或乙○○前去光恩藥局購
    買？購買時間係89年5 、6 月間或88年8 、9 月間？證人丙○○前後所述顯相齟齬，更與證人乙○○之證言不合，俱非
    可採，不足採為不利被告之認定。
  (四)被告甲○○於警訊時供稱：「（警方於你所開設的光恩藥局
    一樓及二樓共查獲…喜眠樂錠（FM2)共4818顆共毛重963.
    8公克，羅眠錠（FM2)232顆，…為何人所有，做何用途？
    ），我所有，有些用來販賣，有些是自己服用」等語（警卷
    第1頁背面），被告於警訊中並未具體說明係喜眠錠或羅眠
    錠用來販賣，或二種藥錠均有販賣行為？自不能單憑上開不
    明確之供述證據遽認被告已自白上開犯行，而採為不利被告
    之認定。至於被告於檢察官偵查中初訊時供稱：「（為何在
    警局稱以15至20元不等之價格賣給一些認識的人？），因我
    開設藥局，如果客人有症狀需要服用此藥丸或有醫師處方箋
    ，我就會撥幾顆賣給他，必須我認識的人才會賣給他」；又
    稱「（有無販賣羅眠錠給第三人？），沒有，均是我自己服
    用」等語（見偵查卷第11頁），由被告前後供述內容相互印
    證以觀，顯然被告於檢察官偵查中初訊時並未自白其有販賣
    第三級毒品羅眠錠給他人之犯行，檢察官認被告己自白上開
    犯行，自屬無據。
  (五)至於光恩藥局內被警查扣第三級毒品氟硝西泮（羅眠錠）23
    2顆及現場照片5張，至多僅能證明被告甲○○有違規持有上
    開第三級毒品232顆之事實，不能憑此遽認被告涉犯販賣第
    三級毒品行為。又證人即查獲警員羅兆榮於偵查中證稱：「
    因有檢舉人丙○○檢舉那邊（指光恩藥局）有在賣FM2及615
    藥品，後來我們根據他的檢舉筆錄到貴署申請搜索票前去搜
    索」、「被告已經有賣FM2一陣子了，是根據藥房老板甲○○講的」等語（見偵查卷第17頁），證人羅兆榮之證言至多
    僅能證明係丙○○檢舉而查獲本案，惟證人丙○○之證言不
    足以認定被告有販賣第三級毒品之行為。且被告於偵查中並
    未自白上開犯行，已如前述，從而證人羅兆榮之證言自不足
    採為不利被告之認定。
六、綜上說明，公訴人認定被告涉有起訴書所載販賣第三級毒品
    犯嫌所憑之證據，未達通常一般人均不致有所懷疑，而得以
    確信其為真實之程度，此外，復查無其他積極證據足資證明
    被告有公訴意旨所載之犯行。原審疏未詳查，遽予論科，自
    有未合，應予撤銷改判，依法諭知被告無罪之判決。
七、據上論斷，應依刑事訴訟法第369 條第1 項前段、第364 條
    、第301條第1項，判決如主文。
本案經檢察官邱榮藏到庭執行職務。
中　　華　　民　　國　　94　　年　　3 　　月　　18　　日
                  刑事第五庭    審判長法  官  曾永宗
                                      法  官  邱永貴
                                      法  官  陳明富
以上正本證明與原本無異。
檢察官如不服本判決應於收受本判決後10日內向本院提出上訴書
狀，其未敘述上訴理由者，並得於提起上訴後10日內向本院補提
理由書狀（均須按他造當事人之人數附繕本）。
中　　華　　民　　國　　94　　年　　3 　　月　　22　　日
　　　　　　　　　　　　　　　　　　　書記官  陳武悅
                                                     AK
